臺灣桃園地方法院民事簡易判決
110年度桃國簡字第5號
原      告  高曾美珠
訴訟代理人  謝富凱律師
複  代理人  張佳榕律師
被      告  桃園市桃園區公所

法定代理人  洪清淵  
訴訟代理人  呂宗達律師
複  代理人  鄭育霜律師
            官寧郁律師

上列當事人間請求確認和解無效事件，本院於民國111 年3 月17
日言詞辯論終結，判決如下：
    主    文
原告之訴駁回。
訴訟費用由原告負擔。
    事實及理由
壹、程序方面：
一、本件被告之法定代理人原為陳玉明，於本院審理中變更為甲
    ○○，業據被告提出桃園市政府111 年2 月21府人力字第1110
    0455911號令可稽（見本院卷第109 頁），且經被告具狀聲
    明承受本件訴訟（見本院卷第108頁），合於民事訴訟法第1
    70 條、第175 條規定，應予准許。
二、按訴狀送達後，原告不得將原訴變更或追加他訴，但請求之
    基礎事實同一者，不在此限，民事訴訟法第255條第1項第2
    款分別定有明文。本件原告原聲明請求確認兩造間於民國10
    9年4月20日所為和解法律關係無效，嗣於110年12月2 日具
    狀更正為「兩造間於109年4月20日所為之和解契約應予撤銷
    。」，經核請求之基礎事實同一，爰予准許，合先敘明。
貳、實體方面： 
一、原告主張：
  ㈠原告於民國108 年12月9 日下午2 時許，行走於被告所管理
    維護之陽明運動公園（下稱系爭公園），依內政部主管活動
    場所無障礙設施設備設計標準，系爭公園臨介壽路及三民路
    交岔口，寬達23公尺之戶外階梯（下稱系爭階梯），應準用
    建築物無障礙設施設計規範，然系爭階梯未依上開設計規範
    加裝扶手及防滑設備，而因系爭階梯寬距過大，無扶手得以
    輔助依靠，亦無任何防滑設施，致原告行走時，於系爭階梯
    上打滑跌倒（下稱系爭事故），因而受有左側硬腦膜上出血
    等傷害（下稱系爭傷害），原告於系爭事故發生後至長庚醫
    療財團法人桃園長庚紀念醫院（下稱桃園長庚醫院）就診，
    並於109 年3 月13日經醫生告知病況已改善、復原狀況良好
    後出院。原告遂於109 年4 月20日與被告就系爭傷害以新臺
    幣（下同）9萬元成立和解，並簽定和解契約（下稱系爭和
    解契約）。
　㈡詎料系爭和解契約成立後，原告身體情況未見好轉，並於109
     年9 月28日經桃園長庚醫院診斷有左側硬腦膜上出血之傷
    勢，目前生活已無法自理。而原告於和解當時，信賴醫生之
    專業，誤認原告復原狀況良好，始同意以9萬元與被告和解
    ，故原告對傷勢之嚴重與否之事實認識，顯係成立和解時形
    成原告和解意思表示之極為重要之爭點，亦為成立系爭和解
    之基礎事實，堪認原告係對於和解所成立之重要爭點有所誤
    認，爰依法提起本件訴訟，並聲明：系爭和解契約應予撤銷
    。
二、被告則以：
　㈠系爭公園建造啟用時間為93年，當時內政部主管活動場所無
    障礙設施設備設計標準尚未訂定，依法律不溯及既往原則，
    自不能以此做為系爭階梯設計有欠缺理由。又建築物無障礙
    設施設計規範係為維護行動不便者與身心障礙兒童遊戲之機
    會，促進行動不便者自立及發展所制定，原告並非上開設計
    規範之適用對象，亦不得以該標準為求償之依據。
  ㈡系爭事故發生後，原告出具一紙聲明書說明系爭事故之始末
    ，其中原告記載：「因為抱小孩（孫子）未看到階梯而踩空
    跌倒」等語（見本院卷第81頁），是原告行走系爭階梯時，
    本可預見前方為下坡階梯，卻因懷抱小孩未能看到階梯而踩
    空，因而發生系爭事故，惟依一般經驗法則，即便被告確實
    加裝扶手、梯級踏面邊緣設置防滑設備，亦無從防範原告因
    懷抱小孩致未能察覺階梯之距離而有踩空跌倒之情事。且系
    爭階梯設置已近7年，從未發生與件相類情形，系爭事故應
    係原告疏失偶然發生，與設置或管理有無欠缺並無相當因果
    關係，從而原告主張被告應負損害賠償責任云云，殊無可採
    。
　㈢兩造和解條件為「⒈鑒於事出意外雙方同意和解：甲方賠付乙
    方此次事故之醫療費用、精神慰問金及法律上一切可請求之
    損失，合計共新台幣玖萬元整，本案圓滿解決。⒉嗣後無論
    任何情形乙方或任何其他人不得再向甲方、甲方受僱人或其
    他關係人要求其他賠償並不得再有異議及拋棄民、刑事訴訟
    法上一切追訴權。⒊上列各項和解條件經甲乙雙方同意遵守
    ，特立和解書為憑。」，細譯前揭內容，兩造簽立系爭和解
    書時，對於系爭事故之究責是否應由被告負責尚不明確，
　　被告仍允諾賠付原告9萬元達成和解，可認系爭和解係兩造
    就本件事故之責任歸屬、損害範圍均未確定之際，為求解決
　　爭端而作成，非承認被告對原告有賠償義務存在，核其性質
    應屬創設性和解。
　㈣原告雖主張因聽信醫生告知其恢復狀況良好，因而同意被告
    所提之和解方案云云。惟原告願意接受和解之原因均存於原
    告之內心，縱原告所述為真，亦屬於其願與被告達成和解之
    動機，而非意思表示錯誤，自不得按錯誤之規範主張受保護
    。況，依原告出院病歷之出院診斷第一點摘要顯示，原告出
    院時存在右側身體輕微癱瘓、失語症及吞嚥困難等症狀，
    而兩造於109年4月20日成立系爭和解後，至109年9月28日原
    告經醫生評估生活無法自理，此期間長達半年之久，然原告
    僅至桃園長庚醫院回診一次，則此等傷害是否為系爭事故因
    術後未能定期復健等因素所造成，不無疑問。原告未能積極
    舉證證明其生活無法自理為系爭事故所造成，僅空言稱被告
    應就原告所受之傷害負賠償責任，自不足採。
　㈤並聲明：原告之訴駁回。
三、本件兩造不爭執事項如下：
  ㈠兩造於109 年4 月20日以9 萬元成立和解，並簽定和解契
 　 約。
  ㈡原告於109 年9 月28日經桃園長庚醫院診斷有左側硬腦膜
    上出血之傷勢，目前生活已無法自理。 
四、本件爭點如下：
　㈠系爭和解契約的法律性質為何？
  ㈡原告請求撤銷兩造系爭和解契約有無理由？
五、得心證之理由：
  ㈠系爭和解契約的法律性質為何？
  ⒈按稱和解者，謂當事人約定，互相讓步，以終止爭執或防止
    爭執發生之契約；又和解有使當事人所拋棄之權利消滅及使
    當事人取得和解契約所訂明權利之效力，民法第736 條、第
    737 條分別定有明文。又民法上所稱之和解，如當事人係以
    他種法律關係或以單純無因性之債務約束等由，替代原有之
    法律關係而成立者，乃創設性之和解；倘以原來而明確之法
    律關係為基礎而成立者，則屬認定性之和解。該以原來明確
    之法律關係為基礎而成立之認定性和解，因僅有認定效力，
    債權人固非不得依原來之法律關係，訴請債務人為給付，祇
    法院不得為與和解結果相反之認定而已；惟苟係以他種法律
    關係或單純無因性之債務約束等由，替代原有之法律關係而
    成立之創設性和解，即無容再依原來明確之法律關係，請求
    債務人為給付之餘地（最高法院99年度台上字第2195號判決
    意旨、88年度台上字第143 號判決意旨、83年台上字第620
    號判例意旨參照）。
　⒉經查，依被告所提出系爭和解書所載（見本院卷第37頁），
    其和解條件為：「⒈鑒於事出意外雙方同意和解：甲方（即
    被告）賠付乙方（即原告）此次事故之醫療費用、精神慰問
    金及法律上一切可請求之損失，合計共新台幣玖萬元整，本
    案圓滿解決。⒉嗣後無論任何情形乙方或任何其他人不得再
    向甲方、甲方受僱人或其他關係人要求其他賠償並不得再有
    異議及拋棄民、刑事訴訟法上一切追訴權。⒊上列各項和解
    條件經甲乙雙方同意遵守，特立和解書為憑。」，附佐以系
    爭和解書之事故經過所載：「茲因民國108年12月9日14時許
    ，乙方於甲方所管轄之陽明運動公園內，因懷抱小孩下樓梯
    時不慎跌到受傷」，僅記載事故經過，而就應由何人負責等
    事實尚不明確，嗣兩造同意以9萬元而達成和解，可認系爭
    和解書顯係兩造在系爭事故責任歸屬、損害範圍均未確定之
    際，為求解決爭端而作成，據此觀之，系爭和解書之簽訂，
    係以創設新法律關係，替代原有未經確定之法律關係，其性
    質應屬創設性和解，已足認定。
　㈡原告請求撤銷系爭和解契約有無理由？
　⒈按「和解不得以錯誤為理由撤銷之。但有左列事項之一者，
    不在此限：...③當事人之一方，對於他方當事人之資格或對
    於重要之爭點有錯誤，而為和解者。」，民法第738條固定
    有明文。參酌此規定之立法理由：「謹按和解既屬契約之一
    ，則依契約原則，凡有錯誤被詐欺或被脅迫情事，據本法總
    則第88條、第92條之規定，均得為撤銷之原因，毫無疑義。
    惟本條則屬例外規定，『凡事一經和解，即使有於當事人一
    方有不利之情形，亦不得以錯誤為理由而撤銷之。然若...
    當事人之一方，對於他方當事人之資格，或對於重要之爭點
    有錯誤而為和解者，此種情事，均關重要，既反乎真實符合
    之主義，自仍許當事人據為撤銷之理由，以保護其利益』。
    」是和解依據民法第737條規定發生和解效力後，不但不得
    以錯誤為理由請求撤銷和解契約，且除以民法第738但書所
    列事由撤銷和解契約外，雙方當事人即應遵守和解內容，履
    行和解契約。
  ⒉原告雖主張：於系爭事故發生後至桃園長庚醫院就診，並於1
    09 年3 月13日出院經醫生告知病況已改善、復原狀況良好
    ，致原告信賴專業醫生之判斷，誤認傷勢輕微而與被告達成
    系爭和解，然原告於109 年9 月28日經桃園長庚醫院診斷有
    左側硬腦膜上出血之傷勢，目前生活已無法自理，是原告於
    和解之意思表示就重要爭點有所錯誤，並主張撤銷該和解之
    意思表示云云。惟查，依原告於109年1月14日於桃園長庚醫
    院就診之診斷證明書所載（見本院卷第82頁），其診斷為：
    「左側硬腦膜上出血，尿道感染」，其醫囑：「病患於曾於
    108年12月09日16:49～108年12月09日18:50至本院急診治療
    ，於民國108年12月9日接受開顱手術移除血塊，於108年12
    月09日～108年12月19日加護病房，現正住院治療中。目前生
    活無法自理、需專人照顧。」（見本院卷第82頁），可證原
    告於事故發生後即經診斷為左側硬腦膜上出血，且需專人照
    顧，再參諸原告提出於桃園長庚醫院出院後之出院病例摘要
    ，其中出院診斷第一點記載有「Left parietal epi-dural 
    hemorrhage,status post craniotomy on 2019/12/09,with
     right limbs weakness,cognition disturbance,
　　global aphasia and dysphagia.」等語（見本院卷第38頁
    ），由此觀之，即便醫生於109 年3 月13日出院時告知原告
    恢復狀況良好，然原告仍有右側輕微癱瘓、認知障礙、失語
    症及吞嚥困難等症狀，並佐以兩造係於109 年4月20日成立
    和解，足徵原告與被告成立系爭和解前，即已知悉其於傷有
    「左側硬腦膜上出血」，亦即可知悉其傷需專人照顧，及傷
    後休養、看護、復健及復原期間長短之大致範圍，顯無原告
    所述其係因誤認傷勢而與被告達成系爭和解，惟事後始發覺
    傷勢嚴重之情形。是原告主張：其成立系爭和解，有對於重
    要之爭點有錯誤而為和解，因而得予撤銷等語，即屬無據。
六、綜上所述，原告主張對於系爭和解所成立之重要爭點有所誤
    認，並請求撤銷系爭和解契約等語，為無理由，應予駁回。
    。
七、本件事證已臻明確，兩造其餘攻擊防禦方法，核與本案事實
    及判決結果不生影響，爰不予一一審究，併此敘明。
八、訴訟費用負擔之依據：民事訴訟法第78條。
中    華    民    國   111    年    3     月    31    日
                  桃園簡易庭  法  官  汪智陽
以上正本係照原本作成。
如不服本判決，應於送達後20日內，向本院提出上訴狀並表明上
訴理由，如於本判決宣示後送達前提起上訴者，應於判決送達後
20日內補提上訴理由書（須附繕本）。
如委任律師提起上訴者，應一併繳納上訴審裁判費。
中    華    民    國   111    年    3     月    31    日
                              書記官  陳家蓁